最高法院刑事判決　　　　　　九十四年度台上字第一四一九號
　　上　訴　人　乙○○
　　　　　　　　　　　　465.
　　選任辯護人　高進棖律師
上列上訴人因甲○○自訴公共危險案件，不服台灣高等法院台中
分院中華民國九十三年十二月二十二日第二審更審判決（九十三
年度重上更(二)字第二四七號，自訴案號：台灣台中地方法院八十
六年度自字第七五八號），提起上訴，本院判決如下：
    主  文
原判決撤銷，發回台灣高等法院台中分院。
    理  由
本件原判決認定：上訴人乙○○明知其所有坐落台中縣烏日鄉○
○段五七之一○一地號土地中緊鄰溝渠之土地部分，原寬度一‧
八公尺，民國（下同）六十六年重建為水泥路面寬為二‧三公尺
，係自六十六年間起，即供附近甲○○等戶居民及農民等五十餘
人公眾往來通行及運送農作物之用，為既成之道路（下稱系爭道
路），竟於八十六年七月九、十日，僱用不知情之挖土機司機，
將該系爭道路開挖鏟除長四十一點六公尺，寬度三公尺之路面，
而損壞該道路，致造成甲○○等住戶及附近農民等公眾往來該道
路之危險等情。因而撤銷第一審之科刑判決，改判仍論處上訴人
乙○○損壞陸路，致生往來之危險罪刑，固非無見。
惟查：一、原判決採用證人即住戶江樹火、林貴貞、張陳阿碧、
林金樹、張淵竣、林啟元、葉清河於原審之證供，及證人黃宗梧
證稱：伊於七十九年當村長之前，就有此條通路（即系爭道路）
，附近住家、種田之人均要通行，村民及附近農民之農作產品運
送亦要通行等語，及自訴代理人賴耿松陳稱：「大約民國六十六
年就走過那條路」，資以認定系爭道路最遲於六十六年間即已存
在，供當地十幾戶人家五十餘人之公眾通行使用，而寬度亦達三
公尺無誤，乃參照行政法院四十六年度判字第三十九號判例意旨
，認該土地實際既供公眾通行數十年之道路使用，自應認為已有
公用地役關係之存在，上訴人不得違反供公眾通行之目的，而再
作建築之基地，其所為應負刑法第一百八十五條第一項公共危險
罪責等情。然據自訴狀載稱「六十八年七月十九日因行政劃分歸
屬霧峰，原地址改為霧峰鄉○○村○○鄰○○路六六一號至六六
七號止共有七戶住宅」云云（見第一審卷第三頁），如果無訛，
系爭道路於六十八年間似僅有該七戶通行使用；原判決上述認定
系爭道路「最遲於六十六年間即已存在，供當地十幾戶人家之公
眾通行使用」，與該自訴狀之記載並非一致，其所認定之事實是
否確實無訛，即非無研酌之餘地。又依上開證人等及自訴代理人
所供情形，系爭道路如何係自六十六年間即已供當地十幾戶人家
共五十餘人之公眾通行使用，而非原僅供少數特定人通行使用，
及如何已具上開行政法院判例所載公用地役權存在之事實，亦未
臻詳明，原判決未進一步查明審認，即遽為上述之認定，自嫌速
斷。二、上訴人一再陳稱：系爭道路非自訴人等住戶出入所必經
，自訴人本應「由太明路成豐巷」出入，係「抄短路」使用系爭
道路，且自訴人所稱八戶中有六戶無路可通行，有五戶已至他處
租屋一節，其中：門牌號碼六六一、六六三及六六五號三戶，往
西可由成豐巷接四德路或中投公路，往東可與中投公路直接聯絡
；六六五號之一房屋距系爭道路較遠，可通極近之中投公路；六
六七號房屋往東、往西均有聯絡道路，與系爭道路無關等語，否
認系爭道路已屬既成道路之事實，並舉法務部（七七）檢(二)字第
○八三九號文所載法律問題研究意見及司法院大法官釋字第四○
○號解釋意旨，主張其行為不應負刑法第一百八十五條第一項之
罪責，且自訴人所訴系爭道路曾供公眾通行縱然屬實，因中投公
路之開通，亦應變更廢止云云（見第一審卷第九一、一七八頁，
原審上訴卷第二十頁，原審重上更(一)卷第三四至三六、七三至七
八頁）。其所陳各節，究竟有無可取，及是否影響上訴人罪責之
認定，原判決未予審酌論敘，亦嫌理由欠備。以上或為上訴意旨
所指摘，或為本院得依職權調查之事項，應認原判決仍有撤銷發
回更審之原因。
據上論結，應依刑事訴訟法第三百九十七條、第四百零一條，判
決如主文。
中　　華　　民　　國　九十四　年　　三  　月　二十四  日
                      最高法院刑事第八庭
                          審判長法官  呂　潮　澤
                                法官  吳　昆　仁
                                法官  孫　增　同
                                法官  吳　昭　瑩
                                法官  趙　文　淵
      本件正本證明與原本無異
                                      書  記  官
中　　華　　民　　國　九十四　年　　三　  月　二十九　日
                                                      Ｅ
